【裁判字號】    92,抗,18
【裁判日期】    920106
【裁判案由】    偽造文書
【裁判全文】
臺灣高等法院臺中分院刑事裁定                        九十二年度抗字第一八號
    抗  告  人
    即 自 訴人  甲○○  住台北市○○街四二號六樓
    被      告  乙○○  住苗栗.
右列抗告人，因被告偽造文書案件，不服臺灣苗栗地方法院中華民國九十一年十一月
二十九日裁定（九十一年度自字第四七號）提起抗告，本院裁定如左：
    主      文
抗告駁回。
    理      由
一、按法院或受命法官，得於第一次審判期日前訊問自訴人及調查證據之結果，如認
    為案件有刑事訴訟法第二百五十二條至第二百五十四條之情形者，得以裁定駁回
    其自訴，同法第三百二十六條第三項定有明文。次按，刑法第二百十三條之公文
    書不實登載罪，須以公務員所登載不實之事項出於明知為前提要件，所謂明知，
    係指直接故意而言，若為間接故意或過失，均難繩以該條之罪（參照最高法院六
    十九年台上字第五九五號判例意旨）。
二、本件自訴意旨略稱：(1)被告所為之臺灣苗栗地方法院九十一年度自字第五號裁定
    內容，與同法院九十年度自字第一九號裁定內容，部分文字有雷同之處，足見被
    告係將他人製作之裁定理由，偽載成本人之裁定理由，不僅未獨立裁判，且屬明
    知而為不實之登載。(2)被告所為裁定內容中有關理由四之（一）部分，將同院八
    十八年度自字第四十號裁定內容中，有關「經本院於八十七年十二月二十八日受
    理八十八年度自字第一號案件」一語中之「受理」二字，解釋為「法院之收文繫
    屬」關係，罔顧該裁定所稱之「八十八年度自字第一號」案件（註：即本件自訴
    人自訴羅永安法官一案），前經法院於八十九年五月三十日已經判決「不受理」
    在案。是該案既為「不受理」判決，即未經「受理」，被告明知前開裁定有關「
    受理八十八年度自字第一號案件」中之「受理」二字，與事實未符，竟故意曲解
    「受理」為「法院之收文繫屬」關係，亦有明知與事實不符而為不實登載之違法
    云云。
三、本院經查，所謂「司法獨立」者，係指法官須超出黨派以外，依據法律獨立審判
    ，不受任何干涉，其身分或職位不因審判之結果受影響而言，與法官所為判決、
    裁定之內容，有無引用他人之法律見解或文字，全無相干。尤以法官依據法律獨
    立審判，各機關依其職掌就有關法規為釋示之行政命令，法官於審判案件時，本
    可予以引用‧‧‧如涉及審判上之法律見解，亦得供法官參考，不受其拘束，大
    法官會議釋字第三八號、第一三七號、第二一六號均著有解釋，即本斯旨。是法
    官本於其良知及法之確信，有關法律、命令、解釋、判例、學說，甚或其他法官
    之判決理由、法律見解等等，如與法官個人之見解相同，自得自由採擷運用，以
    為其認事用法之依據或理由，並無任何限制，如於評價一致之情形，縱將該法律
    見解之全文均予引用為裁判之理由，亦無不可。本件自訴人昧於司法獨立之真意
    ，逕以被告所為裁定內容，與原審其他案件所為裁定之文字，有部分雷同之處，
    即逕予指摘，顯係出於法律常識之欠缺與誤解，尤難謂被告之引用，有何「明知
    而為不實之登載」。次查，所謂「受理」，與刑事訴訟法上之「不受理判決」顯
    屬二事。「受理」者，顧名思義，係指「接受辦理」或「承受處理」而言，依其
    法律上之用意，是以「案件」為對象（如起訴、自訴、告訴、聲請‧‧‧等均屬
    之），且法院、檢察署等機關或檢察官、法官均得為「受理」之主體；「不受理
    判決」，則見諸刑事訴訟法第三百零三條，即「案件有左列情形之一者，應諭知
    不受理之判決：一、起訴之程序違背規定者。二、已經提起公訴或自訴之案件，
    在同一法院重行起訴者。三‧‧‧」之規定，係屬「判決」之種類，與刑事訴訟
    法第二百九十九條至第三百零四條之有罪、無罪、免訴、管轄錯誤等判決種類相
    對應，亦唯有「受理」該案件之法官，始得以判決之形式為「不受理判決」，二
    者迥不相侔。尤以「受理」一詞，廣泛運用於各種法令，即以刑事訴訟法而言，
    如第九十三條第五項，即有「法院於【受理】前三項羈押之聲請後，應即時訊問
    」一語；司法院發佈之「法院辦理刑事訴訟案件應行注意事項」第十七條、第二
    十九條、第六十條、第六十一條、第六十四條、第九十五條‧‧‧等等，亦均有
    如「上訴法院仍應【受理】上訴」「法院應隨時【受理】偵查中羈押被告之聲請
    」‧‧‧等文字，足證被告將「受理」二字，解釋為「法院之收文繫屬」關係，
    表示該案件於收文繫屬後已予收受辦理之意，洵屬適當；至該案件經機關收受處
    理後，分案由承審法官依程序調查，認有「不受理判決」之法定原因，從而由法
    官為「不受理判決」，係屬案件審理後之結果，尚非自始即未接受辦理之意，應
    予明確區分。從而，自訴人以該案既經法官為「不受理」判決，即屬未經「受理
    」云云，顯有誤謬。而本件被告依其主觀上法之確信，就自訴人之自訴案件裁定
    駁回，認事用法均無不當，其他又無何積極證據足資認定被告有何偽造文書犯行
    ，原審因認『本件犯罪嫌疑顯有不足，應予駁回自訴』，經核自無不合，抗告人
    提起抗告，略稱原審於九十一年十月二十三日之調查庭係以公開方式為之，與刑
    事訴訟法第三百二十六條第二項「前項訊問，不公開之」之規定不符云云，惟查
    ，刑事訴訟法第三百二十六條第二項所謂「第一項訊問不公開之，非有必要不得
    先行傳訊被告」，係指訊問自訴人或被告或調查證據時，應予隔離分開，以免自
    訴人濫行自訴，無從防止（非有必要，不得先行傳訊被告），則法院傳訊自訴人
    或被告時，自仍應依法院組織法第八十六條、第八十七條「應公開審理」之規定
    為之，況依原審筆錄觀之，並未同時傳訊被告，是自訴人上開指稱，難認有據，
    且縱認原審有違反上開規定，亦無礙原審上開之認定，此外，自訴人別無其他舉
    證可佐，則自訴人上開抗告意旨，難以推翻原裁定基礎甚明，其抗告自為無理由
    ，應予駁回。
據上論結，應依刑事訴訟法第四百十二條，裁定如主文。
中      華      民      國      九十二     年     一      月     六     日
                                臺灣高等法院臺中分院刑事第二庭
                                      審判長法  官  羅  禮  政
                                            法  官  陳  欣  安
                                            法  官  蔡  聰  明
右正本證明與原本無異。
不得抗告。
                                            書記官  郭  振  祥
中      華      民      國      九十二     年     一      月     六     日
                                                                        Ｒ


司法院資訊處製作；財團法人民間司法改革基金會備份。
